【裁判字號】    98,簡上,276
【裁判日期】    990224
【裁判案由】    詐欺
【裁判全文】
臺灣屏東地方法院刑事判決          98年度簡上字第276號
聲  請  人  臺灣屏東地方法院檢察署檢察官
被      告  甲○○
即  上訴人
上列被告因詐欺案件，對於中華民國98年8 月31日本院所為第一
審判決（98年度簡字第1091號）提起上訴（原聲請簡易判決處刑
案號：98年度偵字第4419號），本院管轄第二審合議庭，認為應
適用通常程序審判，自為第一審判決，判決如下：
    主  文
原判決撤銷。
本件免訴。
    理  由
一、聲請簡易判決處刑意旨略以：甲○○可預見金融機構帳戶係
    個人理財之重要工具且關係個人財產、信用之表徵，如交予
    他人使用，有被供作財產犯罪用途之可能，竟基於幫助不詳
    之人詐欺財物之不確定故意，於民國96年7 月中旬，將其所
    有之台灣郵政股份有限公司台北橋郵局帳號00000000000000
    號之存摺、提款卡與密碼，以新台幣（下同)3000 元之代價
    ，售予詐騙集團某不詳姓名年籍之成員。嗣該詐騙集團成員
    取得上開帳戶之提款卡及密碼後，遂意圖為自己不法所有，
    於96年9 月10日，以電話向練維德詐稱：伊係香港六合彩之
    陳經理，要提供名牌予練維德云云，使練維德因而陷於錯誤
    ，分別於96年9 月10日及13日匯款68萬元及55萬8 千元入上
    述帳戶。嗣因該犯罪集團成員，一再要求練維德追加匯款，
    練維德始知受騙。因認被告涉犯刑法第339 條第1 項、第30
    條第1 項幫助詐欺罪嫌云云。
二、按案件曾經判決確定者，應諭知免訴之判決，刑事訴訟法第
    三百零二條第一款定有明文。又訴訟上所謂一事不再理之原
    則，關於實質上一罪或裁判上一罪，均有其適用，復經最高
    法院六十年臺非字第七七號著有判例可參。又檢察官依刑事
    訴訟法簡易訴訟程序聲請簡易判決處刑之案件，如法院於審
    理後，認應為無罪、免訴、不受理或管轄錯誤判決之諭知者
    ，應適用通常訴訟程序審判之，此觀刑事訴訟法第四百五十
    一條之一第四項、第四百五十二條之規定自明。又對於簡易
    判決之上訴，準用刑事訴訟法第三編第一章及第二章之規定
    ，管轄第二審之地方法院合議庭受理簡易判決上訴案件，應
    依通常程序審理，其認案件有應依通常訴訟程序審判誤依簡
    易判決處刑之情形者，原審所行訴訟程序因有重大瑕疵，自
    應撤銷原判決，逕依通常訴訟程序為第一審判決（法院辦理
    刑事訴訟簡易程序案件應行注意事項第十四條意旨參照）。
三、經查：
（一）被告前被訴「其預見提供己有金融機構帳戶之存摺、金融
      卡及密碼，有遭他人利用作為詐騙工具之可能，竟仍不違
      其本意，基於幫助詐欺取財之未必故意，於九十六年八月
      二十日某時許，前往合作金庫商業銀行大同分行開設帳號
      0000000000000號帳戶後，旋於同年九月初
      ，在不詳地點，將該帳戶之存摺、金融卡及密碼，交付真
      實姓名年籍不詳之成年人使用，該成年人旋意圖為自己不
      法之所有，在電腦網際網路愛情公寓網站，化名「張佳怡
      」與林呈彥聊天，佯稱在香港六合彩賽馬會工作，邀林呈
      彥投資該會之特別專案，致林呈彥信以為真，陷於錯誤，
      乃於同年十一月五日下午一時許，依指示轉帳新臺幣（下
      同）六萬元至甲○○上開銀行帳戶，旋遭提領一空，嗣林
      呈彥發覺受騙，報警循線查悉上情」之幫助詐欺取財犯行
      ，業經台北地方法院於97年6 月13 日 以97年度易字第
      1252號判決有期徒刑6 月，如易科罰金，以新臺幣1000元
      折算一日確定等情，有臺灣高等法院被告前案紀錄表等在
      卷可稽，並經本院調閱該案卷宗全卷審認無訛。另臺灣士
      林地方法院檢察署檢察官認被告一行為交付合作金庫大同
      分行帳號0000000000000 帳戶、華南商業銀行大同分行帳
      號000000000000號帳戶、中華郵政大橋郵局帳戶（經調閱
      被告郵局開戶資料結果應係台北橋郵局帳戶，有臺灣士林
      地方法院檢察署98年度偵字第4856號卷宗第10頁可證）之
      存摺、金融卡、密碼，應為前開確定判決效力所及，而為
      不起訴之處分等情，有臺灣高等法院被告前案紀錄表等在
      卷可稽，並經本院調閱臺灣士林地方法院檢察署97年度偵
      字第11 135號卷宗全卷審認無訛。
（二）查被告於台北地方法院97年度易字第1252號案件97年5 月
      16 日 準備程序中稱: 在96年8 或9 月份遺失郵局及合作
      金庫商業銀行大同分行帳號0000000000000
      號之存摺、金融卡、密碼等語；於臺灣士林地方法院檢察
      署97年度偵字第11135 號97年5 月16日訊問程序中稱: 我
      是在96年9 月初同時提供3 個帳戶給別人，另一個是大橋
      （應係台北橋）郵局帳戶等語，分別有各該筆錄可稽，姑
      不論被告究係遺失或自行將帳戶交付他人使用，其二次筆
      錄均稱係一行為即喪失二本以上帳戶之管領使用狀態，顯
      係基於單一幫助同一詐騙集團人員詐欺之犯意而單次所為
      之幫助詐欺行為，應僅論以一罪。而該詐騙集團於收受被
      告前開2 以上之帳戶金融卡及密碼後方開始詐騙行為，其
      後縱有應以數罪論斷之詐欺取財犯行，仍無從認為被告所
      為係數罪，即不得分別論以幫助詐欺取財而以數罪名論斷
      之，僅得論以一罪。是本件聲請簡易判決處刑書所載被告
      涉犯幫助詐欺取財之犯行，與前開業經判決確定之幫助詐
      欺取財案件，屬實質上同一案件，為前開確定判決之既判
      力效力所及，本件原審判決認定被告涉犯幫助詐欺取財犯
      行而判處被告罪刑，未及為被告免訴判決之諭知，顯有未
      洽而有可議之處，該判決顯屬難以維持。上訴人即被告以
      其係將上開3 帳戶之金融卡及密碼交付同一詐騙集團人員
      ，此案件與先前業已判決確定之案件為同一案件等語為由
      提起上訴，為有理由，應由本院將原判決撤銷改判，依通
      常程序審理自為第一審免訴判決之諭知。
據上論斷，應依刑事訴訟法第452 條、第455 條之1 第1 項、第
3 項、第369 條第1 項前段、第364 條、第302 條第1 款，判決
如主文。
本案經檢察官任亭到庭執行職務
中    華    民      國      99    年   2    月  24    日
                    刑事第五庭
                              審判長法  官    石家禎
                                    法  官    陳秀慧
                                    法  官    程士傑
以上正本證明與原本無異。
如不服本判決應於收受判決後10日內向本院提出上訴書狀，並應
敘述具體理由；其未敘述上訴理由者，應於上訴期間屆滿後20日
內向本院補提理由書（均須按他造當事人之人數附繕本）「切勿
逕送上級法院」。
中    華    民      國      99    年   2    月  24    日
                                    書記官    林鴻仁

司法院資訊處製作；財團法人民間司法改革基金會備份。
